臺灣臺北地方法院刑事判決　　　　　　　100年度訴字第733號
公　訴　人　臺灣臺北地方法院檢察署檢察官
被　　　告　朱美蓮
上列被告因毒品危害防制條例案件，經檢察官提起公訴（100年
度毒偵字第1344號），本院訊問後，被告為有罪之陳述，經合議
庭裁定改行簡式審判程序，判決如下：
    主  文
朱美蓮施用第一級毒品，處有期徒刑陸月，如易科罰金，以新臺
幣壹仟元折算壹日。
扣案第一級毒品海洛因（驗餘淨重零點肆伍玖捌公克）、第二級
毒品甲基安非他命（驗餘淨重零點零陸陸捌公克），均沒收銷燬
之；裝盛前開海洛因毒品用之塑膠袋貳個、裝盛前開甲基安非他
命毒品用之塑膠袋壹個及吸食器壹組，均沒收。
    事  實
一、朱美蓮前曾於民國98年間因施用毒品案件，經臺灣板橋地方
    法院於98年7 月31日以98年度毒聲字第1057號裁定送觀察勒
    戒後，因認有繼續施用毒品之傾向，經臺灣板橋地方法院於
    98 年12 月28日以98年度毒聲字第1970號裁定令入戒治處所
    施以強制戒治，於99年10月20日停止其處分，執行完畢出所
    ，並經臺灣板橋地方法院檢察署檢察官於99年11月11日以99
    年度戒毒偵字第315 號為不起訴處分確定；又於100 年間因
    施用毒品案件，經本院於100 年5 月12日以100 年度簡字第
    1602號判決判處有期徒刑3 月確定（尚未執行，不構成累犯
    ）。詎朱美蓮猶未戒除毒癮，基於施用第一級毒品海洛因、
    第二級毒品甲基安非他命之犯意，於100 年4 月20日19時許
    ，在臺北市○○區○○街菜市場廁所內，以將第一級毒品海
    洛因、第二級毒品甲基安非他命一同放入吸食器中，用火燒
    烤再吸取其煙霧至體內之方式，同時施用海洛因及甲基安非
    他命毒品1 次。嗣於100 年4 月20日22時40分許，在臺北市
    ○○區○○街與昆明街口為警查獲，並扣得扣得第一級毒品
    海洛因（驗餘淨重0. 4598 公克）、第二級毒品甲基安非他
    命（驗餘淨重0.0668公克）、吸食器1 組及其所有且供裝盛
    前開海洛因毒品用之塑膠袋2 個、裝盛前開甲基安非他命毒
    品用之塑膠袋1個。
二、案經臺北市政府警察局大安分局報請臺灣臺北地方法院檢察
    署檢察官偵查起訴。
    理  由
一、按刑事訴訟法第273 條之1 規定除被告所犯為死刑、無期徒
    刑、最輕本刑為3 年以上有期徒刑之罪、或高等法院管轄第
    一審案件者外，於審判期日前之程序進行中，被告先就被訴
    事實為有罪之陳述時，審判長得告知被告簡式審判程序之旨
    ，並聽取當事人、代理人、辯護人及輔佐人之意見後，裁定
    進行簡式審判程序。經查，本件被告朱美蓮被訴違反毒品危
    害防制條例乙案，非前開不得進行簡式審判程序之案件，經
    被告於本院行準備程序時就訴事實為有罪之陳述，且經法官
    告知被告簡式審判程序之旨，聽取被告及檢察官之意見後，
    爰依上開刑事訴訟法第273條之1之規定，裁定改依簡式審判
    程序審判之，合先敘明。
二、上揭犯罪事實，業經被告朱美蓮於本院審理時坦承不諱（見
    本院100 年7 月28日準備程序筆錄第2 頁），且被告為警查
    獲時所採尿液經送檢驗結果，呈嗎啡、甲基安非他命陽性反
    應，有臺灣尖端先進生技醫藥股份有限公司濫用藥物檢驗報
    告在卷可稽，另扣案白粉、顆粒經送交通部民用航空局航空
    醫務中心鑑驗結果，分別呈海洛因、甲基安非他命反應，有
    該中心毒品鑑定書2 份存卷可憑，此外，並有扣案吸食器1
    組在卷可憑，足認被告前揭施用第一級、第二級毒品之自白
    與事實相符，堪予採信。又按民國92年7 月9 日新修正之毒
    品危害防制條例刪除2 犯及3 犯之規定，一改修法前繁雜之
    處遇程序，僅將施用毒品者簡化區分為初犯、再犯，並認施
    用毒品者係屬病患性犯人，以觀察、勒戒戒除其身癮，並以
    強制戒治去除其心癮。經觀察、勒戒或強制戒治執行完畢釋
    放後，若係5 年後再犯該條例第10條施用毒品罪者，與同條
    例第20條第1 項、第2 項關於「初犯」之處理方式相同，檢
    察官應先聲請法院裁定令被告入勒戒處所觀察、勒戒，並視
    有無繼續施用毒品傾向，決定應予釋放、為不起訴之處分，
    或應聲請法院裁定令入勒戒處所強制戒治；若係5 年內「再
    犯」同條例第10條施用毒品罪者，依同條例第23條第2 項規
    定，檢察官則應依法追訴。觀諸該條例第20條第3 項之修正
    理由：「觀察、勒戒或強制戒治5 年後再犯者，顯見前所實
    施之觀察、勒戒或強制戒治已足以遮斷其施用毒品之癮，為
    期自新及協助其戒除毒癮，對此5 年後再犯者，爰明定仍適
    用初犯之規定，先經觀察、勒戒、強制戒治之程序。」及同
    條例第23條第2 項之修正理由：「為配合簡化施用毒品犯之
    刑事處遇程序，並鑑於經觀察、勒戒或強制戒治執行完畢釋
    放後5 年內再犯者，其再犯率甚高，原據以實施之觀察、勒
    戒及強制戒治既已無法收其實效，自應施以刑事處遇。」顯
    然如施用毒品者係前經觀察、勒戒或強制戒治等治療程序執
    行完畢5 年後，始再施用毒品之「初犯」，因前所執行之觀
    察、勒戒或強制戒治已足收戒除毒癮之效，自應重新執行觀
    察、勒戒或強制戒治等治療程序，並於治療程序執行完畢後
    ，由檢察官為不起訴處分，毋庸對之追訴處罰；反之，在「
    再犯」之情形，因其先前所為治療程序顯未能收戒斷毒癮之
    效，且考量施用毒品者之再犯率偏高，乃簡化其刑事處遇程
    序，而逕予追訴處罰，不再施以治療程序。參酌上開立法理
    由，修正毒品危害防制條例就施用毒品者，祇於「初犯」及
    「5 年後再犯」2 種情形，有其追訴條件之限制，即須於初
    犯經觀察、勒戒或強制戒治釋放後，5 年內均無施用毒品之
    行為，始能認其前所實施之觀察、勒戒或強制戒治已足遮斷
    毒癮，而得於5 年後再犯時，再予適用初犯之規定，重行觀
    察、勒戒等程序。倘5 年內已經再犯，被依法追訴處罰，縱
    其第3 次（或第3 次以上）施用毒品之時間在初犯釋放5 年
    以後，即與「5 年後再犯」之情形有別，且因已於「5 年內
    再犯」，顯見其再犯率甚高，原實施觀察、勒戒或強制戒治
    ，已無法收其實效，而無5 年戒斷期之存在，自無再經觀察
    、勒戒及強制戒治之必要，應由檢察官逕行起訴，始符新法
    修正之本旨（最高法院95年度臺非字第59號、第65號判決意
    旨參照）。查被告本件施用毒品犯行非屬「初犯」及「5 年
    後再犯」之情形，依上開說明，自應依法論科。綜上所述，
    本件事證明確，被告犯行洵堪認定，應依法論科。
三、按海洛因、甲基安非他命分別係毒品危害防制條例第2 條第
    2 項第1 款、第2 款所規範之第一級、第二級毒品，故核被
    告所為係犯同條例第10條第1 項施用第一級毒品罪及同法第
    10 條 第2 項施用第二級毒品罪，其施用上揭毒品前後持有
    第一級、第二級毒品之低度行為，分別為其施用之高度行為
    所吸收，不另論罪。又被告雖於警詢中供稱：是將向「小胖
    」之人購得之海洛因，摻入香菸內點燃吸食其煙氣過癮，另
    外再以「小胖」之人附送給的安非他命吸食器將安非他命放
    入吸食器內，以打火機燒烤吸食其燃燒後的安非他命煙氣過
    癮等語（見100 年度毒偵字第1344號偵查卷第10頁），惟被
    告於本院審理中已經否認此情，改供稱：伊是將2 種毒品一
    同放在玻璃球吸食器內吸食等語（見本院卷第100 年7 月28
    日審理筆錄第4 頁），且按實務上毒犯施用毒品之方法甚多
    ，實務上亦曾見人犯同時混合施用海洛因及甲基安非他命之
    案例，而觀諸本件卷附事證，並無積極證據證明被告係先後
    於不同時地施用海洛因及甲基安非他命，基於罪疑惟輕之法
    則，應認被告係以一行為觸犯上揭2 罪名，為想像競合犯，
    應從一重之施用第一級毒品罪論處，公訴人認屬數罪併罰關
    係，尚有未洽。爰審酌被告前有毒品前科，竟仍不知改悔，
    陷於毒癮而難以自拔，危害國民健康，及其犯罪之動機、手
    段、於本件犯罪後尚能坦承犯行，態度良好等情，量處如主
    文所示之刑，並諭知易科罰金之折算標準。
四、扣案之第一級毒品海洛因（驗餘淨重0.4598公克）、第二級
    毒品甲基安非他命（驗餘淨重0.0668公克），依毒品危害防
    制條例第18條第1 項前段規定，均沒收銷燬之；另扣案塑膠
    袋3 個及吸食器1 組，均係被告所有，且供其盛裝上開毒品
    所用或供施用毒品所用之物，應依刑法第38條第1 項第2 款
    規定宣告沒收。
據上論斷，應依刑事訴訟法第273 條之1 、第299 條第1 項前段
，毒品危害防制條例第10條第1 項、第2 項、第18條第1 項前段
，刑法第11條、第55條、第41條第1 項前段、第38條第1 項第2
款，判決如主文。
本案經檢察官徐仕瑋到庭執行職務。
中    華    民    國   100    年    7     月    29    日
                         臺灣臺北地方法院刑事第十七庭
                                     法  官  賴淑美
上正本證明與原本無異。
如不服本判決應於收受送達後10日內向本院提出上訴書狀，並應
敘述具體理由；其未敘述上訴理由者，應於上訴期間屆滿後20日
內向本院補提理由書（均須按他造當事人之人數附繕）「切勿逕
送上級法院」。
                                     書記官  許翠燕
中    華    民    國   100    年    8     月    4     日
附錄本件判決論罪科刑法條全文：
毒品危害防制條例第10條
施用第一級毒品者，處六月以上五年以下有期徒刑。
施用第二級毒品者，處三年以下有期徒刑。